【裁判字號】    97,訴緝,173
【裁判日期】    971001
【裁判案由】    違反槍砲彈藥刀械管制條例
【裁判全文】
臺灣高雄地方法院刑事判決             97年度訴緝字第173號
公  訴  人  臺灣高雄地方法院檢察署檢察官
被      告  甲○○
上列被告因違反槍砲彈藥刀械管制條例案件，經檢察官提起公訴
（95年度偵字第16590 號），被告就被訴事實為有罪之陳述，本
院合議庭裁定由受命法官獨任進行簡式審判程序，判決如下：
    主  文
甲○○犯非法販賣子彈未遂罪，處有期徒刑柒月，併科罰金新臺
幣萬元，罰金如易服勞役，以新臺幣壹仟元折算壹日。緩刑貳
年。扣案口徑0.50吋制式子彈壹顆，沒收。
    事  實
一、甲○○前擔任志願役預備士官，於民國84年9 月19日退伍，
    服役期間並受指派至新竹湖口裝甲學校接受彈藥識別課程訓
    練，並實際操作50機槍射擊，其知悉曳光彈係供作50機槍射
    擊使用之子彈而具有殺傷力，亦知悉非經許可不得持有、販
    賣具有殺傷力之子彈，其於退伍後，於94年9 月間下旬某日
    ，透過網路拍賣購物，為賺取差價，向真實姓名年籍不詳自
    稱為「陳先生」之成年男子，以新臺幣（下同）1000元，在
    高雄縣鳥松鄉澄清湖大門口購得曳光彈1 枚，嗣認知上開曳
    光彈具有殺傷力，仍於95年6 月間出於販賣前揭具有殺傷力
    子彈之犯意，在雅虎奇摩拍賣網站上，以賣方帳號：kevinj
    iang9999公開販賣前揭子彈，旋為警執行網路巡邏而下標購
    買查獲，甲○○上開販賣子彈行為因而未遂。
二、案經高雄縣警察局岡山分局報告臺灣高雄地方法院檢察署檢
    察官偵查起訴。
    理  由
一、本件係經被告甲○○於準備程序當庭表示認罪，而經本院裁
    定以簡式審判程序加以審理，依據刑事訴訟法第273 條之2
    、第159 條第2 項之規定，不適用傳聞法則有關限制證據能
    力之相關規定，合先敘明。
二、上揭事實，業據即被告甲○○於本院審理時坦承不諱，並有
    扣案制式子彈1 顆、員警職務報告書、網路拍賣資料可證。
    又上開扣案物品經送內政部警政署刑事警察局以性能檢驗法
    鑑驗後，結果略以：送鑑50機槍子彈1 顆，認係口徑0.50吋
    制式子彈，認具殺傷力，有該局95年11月6 日刑鑑字第0950
    158137號槍彈鑑定書在卷可憑。綜上事證，足認被告之自白
    與事實相符，可以採信，本案事證至為明確，被告犯行堪予
    認定，自應依法論科。
三、按刑事偵查技術上所謂之「釣魚」者，係指對於原已犯罪或
    具有犯罪故意之人，司法警察於獲悉後為取得證據，以設計
    引誘之方式，佯與之為對合行為，使其暴露犯罪事證，待其
    著手於犯罪行為之實行時，予以逮捕、偵辦者而言。因犯罪
    行為人主觀上原即有犯罪之意思，倘客觀上又已著手於犯罪
    行為之實行時，自得成立未遂犯（最高法院96年度台上字第
    6628號參照）。本件無證據證明被告於向陳先生購入扣案子
    彈時即知悉扣案子彈係具殺傷力，而認被告販入時即有販賣
    子彈之犯行；惟被告嗣認知扣案子彈具殺傷力後，雖基於販
    賣之故意，並著手實行販賣子彈，惟警員呂斌誠並無買受子
    彈之真意，其於網路上虛與被告買賣子彈，無非在蒐證，以
    求人贓俱獲，有員警呂斌誠職務報告在卷可查（警卷第1 頁
    ），是被告販賣子彈之行為，依上開說明，應論以未遂，並
    依法減輕其刑。檢察官此部分起訴被告係販賣子彈既遂罪，
    尚有誤會。又未遂犯之處罰，以有特別規定者為限，並得按
    既遂犯之刑減輕之，刑法第25條第2 項定有明文。是既遂犯
    、未遂犯因均適用相同之法條，自不發生應依刑事訴訟法第
    300 條變更起訴法條之問題（最高法院96年度台上字第6743
    號判決要旨參照），附此敘明。
四、又按行為後法律有變更者，適用行為時之法律。但行為後之
    法律有利於行為人者，適用最有利於行為人之法律，刑法第
    2 條第1 項定有明文。又比較時應就罪刑有關之共犯、未遂
    犯、想像競合犯、牽連犯、連續犯、結合犯，以及累犯加重
    、自首減輕暨其他法定加減（如身分加減）與加減例等一切
    規定，綜其全部罪刑之結果而為比較（最高法院95年第8 次
    刑事庭會議決議參照）。查被告行為後，與本案有關之刑法
    第33條第5 款罰金刑、第25條未遂犯等規定，業於94年2 月
    2 日修正公布，自95年7 月1 日起施行，茲就比較情形分述
    如下：
  (一)本件被告所犯非法販賣子彈未遂之法定刑有罰金刑之規定，
    而依被告行為時之刑法第33條第5 款規定，罰金刑為銀元1
    元（即新臺幣3 元）以上；但被告行為後之現行刑法第33
    條第5 款係規定罰金刑為新臺幣1 千元以上，以百元計算之
    ，經比較修正前、後關於科處罰金刑之最低刑度規定，自應
    以被告行為時之刑法較有利於被告。
  (二)修正前刑法第25條第2 項規定：「未遂犯之處罰，以有特別
    規定者為限。」，第26條前段規定：「未遂犯之處罰，得按
    既遂犯之刑減輕之。」，而修正後刑法第25條第2 項規定：
    「未遂犯之處罰，以有特別規定者為限，並得按既遂犯之刑
    減輕之。」，僅係將原第26條前段之規定移列於第25條第2
    項後段，處罰效果與修正前並無不同，是以修正後之刑法第
    25條第2項規定並非較有利於被告。
  (三)綜上全部比較結果，本件情形，顯以修正前之規定較有利於
    被告，揆諸上揭說明，應一體適用被告行為時即修正前之規
    定，予以論處。
五、核被告所為，係犯槍砲彈藥刀械管制條例第12條第1 項、第
    5 項之非法販賣子彈未遂罪。被告雖已著手於販賣子彈之行
    為，惟警員呂斌誠並無買受子彈之真意，依上開說明，被告
    上開販賣行為應屬未遂，並依法減輕其刑。被告販賣前持有
    該子彈之低度行為，為販賣之高度行為所吸收，不另論罪。
    爰審酌被告僅為差價500 元，即將扣案子彈上網拍賣，未慮
    及有心人士得依此從事犯罪行為，影響社會治安，行為應予
    非難，惟考量被告未曾有犯罪紀錄，素行良好，於本院坦認
    犯行，犯後態度尚佳，一時失慮，而有本件犯行，且扣案子
    彈並未供其他犯罪之用，其犯行未生實際危害，情節尚非重
    大，本院認檢察官求處有期徒刑1 年2 月尚屬過重，諭知如
    主文所示之刑。被告於犯罪時刑法第42條第2 、3 項規定：
    「易服勞役以一元以上三元以下折算一日，但勞役期限不得
    逾六個月」、「罰金總額折算逾六個月之日數者，以罰金總
    額與六個月之日數比例折算」。而被告行為時易服勞役之折
    算標準，業據修正前罰金罰鍰提高標準條例第2 條前段規定
    ，就其原定數額提高為100 倍折算1 日，則本件上訴人行為
    時易服勞役之折算標準，應以銀元300 元折算1 日，即新台
    幣900 元折算1 日，罰金如易服勞役，以罰金總額與6 個月
    之日數比例折算。惟95年7 月1 日修正公布施行之刑法第42
    條第3 、5 項規定：「易服勞役以新台幣一千元、二千元或
    三千元折算一日，但勞役期限不得逾一年」、「罰金總額折
    算逾一年之日數者，以罰金總額與一年之日數比例折算」。
    比較新舊法結果，修正後易服勞役折算標準固較有利於行為
    人，但其勞役期限，則以修正前之規定較有利於行為人，自
    應依刑法第2 條第1 項規定，適用最有利於行為人之法律。
    從而本件主文所示之罰金刑依修正前刑法易服勞役之折算標
    準加以計算，最少應易服勞役33日，又倘依修正後規定予以
    折算，至多僅須易服勞役30日（以每日新臺幣1000元計算）
    ，且因二者均未逾修正前刑法第42條第3 項所定6 個月之易
    服勞役最高期限，是本件經比較刑法修正前、後所定之易服
    勞役折算標準，當以修正後之規定較有利於被告，故應依刑
    法第2 條第1 項前段，適用裁判時、即修正後刑法第42條第
    3 項規定，諭知如易服勞役以1000元折算1 日。扣案子彈1
    顆，為違禁物，應依刑法第38條第1 項第1 款規定沒收。
六、查被告甲○○未曾因故意犯罪受有期徒刑以上刑之宣告，有
    臺灣高等法院被告前案紀錄表附卷可憑，其因一時失慮而觸
    犯刑章，犯後均已知所悔悟，經此偵審程序及刑之宣告後，
    應知警惕，信無再犯之虞，本院認其所宣告之刑以暫不執行
    為適當，併予宣告緩刑2 年，以啟自新。（依最高法院95年
    第8 次刑事庭會議決議，犯罪在新法施行前，新法施行後，
    緩刑之宣告，應適用新法第74條之規定。）
七、被告上開犯罪時間雖在96年4 月24日以前，所犯為槍砲彈藥
    刀械管制條例第12條第1 項、第5 項之非法販賣子彈未遂罪
    ，惟被告經本院於96年2 月15日以96年雄院隆刑紀緝字第14
    4 號通緝書通緝在案，嗣於97年9 月8 日始經警緝獲到案，
    依中華民國96年罪犯減刑條例第5 條規定，不得減刑，併予
    敘明。
據上論斷，應依刑事訴訟法第273 條之1 第1 項、第299 條第1
項前段、槍砲彈藥刀械管制條例第12條第1 項、第5 項，刑法第
2 條第1 項、第11條前段、第42條第3 項、第38條第1 項第1 款
、第74條第1 項第1 款，修正前刑法第26條前段、判決如主文。
本案經檢察官乙○○到庭執行職務。
中    華    民    國    97    年    10    月    1    日
                  刑事第十二庭  法  官  施介元
以上正本證明與原本無異。
如不服本判決應於收受本判決後10日內向本院提出上訴書狀，並
應敘述具體理由，如未敘述上訴理由者，應於上訴期間屆滿後20
日內補提理由書狀於本院（均須按他造當事人之人數附繕本）「
切勿逕送上級法院」。
中    華    民    國    97    年    10    月    1    日
                                書記官  葉玉芬
附錄本判決論罪科刑法條
槍砲彈藥刀械管制條例第12條
未經許可，製造、販賣或運輸子彈者，處1 年以上7 年以下有期
徒刑，併科新台幣5百萬元以下罰金。
未經許可，轉讓、出租或出借子彈者，處6 月以上5 年以下有期
徒刑，併科新台幣3百萬元以下罰金。
意圖供自己或他人犯罪之用，而犯前2 項之罪者，處3 年以上10
年以下有期徒刑，併科新台幣7百萬元以下罰金。
未經許可，持有、寄藏或意圖販賣而陳列子彈者，處5 年以下有
期徒刑，併科新台幣3百萬元以下罰金。
第1項至第3項之未遂犯罰之。


司法院資訊處製作；財團法人民間司法改革基金會備份。
